臺灣基隆地方法院刑事判決　
111年度金訴字第15號
公  訴  人  臺灣基隆地方檢察署檢察官
被      告  許苡帆


上列被告因違反洗錢防制法等案件，經檢察官追加起訴（110年
度偵字第5178號、第7601號，本訴為110年度金訴字第96號），
被告於準備程序中，就被訴事實為有罪之陳述，經本院合議庭裁
定由受命法官獨任進行簡式審判程序，並判決如下：
    主    文
丁○○幫助犯洗錢防制法第十四條第一項之洗錢罪，處有期徒刑肆
月，併科罰金新臺幣壹萬元；罰金如易服勞役，以新臺幣壹仟元
折算壹日。
未扣案之犯罪所得新臺幣貳萬元，沒收之，於全部或一部不能沒
收或不宜執行沒收時，追徵其價額。
    犯罪事實
一、丁○○為具有一般智識及社會歷練之成年人，且依其經歷之社
    會經驗，對現今犯罪猖獗，犯罪集團收購或承租金融機構帳
    戶之訊息應得知悉，並得知犯罪者取得他人存簿或提款卡（
    含密碼）之目的，在於取得贓款及掩飾犯行不易遭人追查，
    藉此掩飾犯罪所得之真正去向，避免檢警循線追緝；故其對
    於提供金融帳戶，雖無引發他人萌生犯罪之確信，但仍基於
    縱有人利用其金融帳戶從事詐欺取財犯罪及洗錢之工具，仍
    容任該結果發生亦不違背其本意之幫助詐欺取財與掩飾詐欺
    所得去向而洗錢之不確定故意，於民國109年10月16日，以1
    本帳戶新臺幣（下同）2萬元之代價，提供其所申設之臺灣
    土地銀行（下稱土地銀行）000000000000帳號之帳戶存摺、
    提款卡，另以紙張書寫提款密碼及網路銀行帳號、密碼，攜
    至游佳蓉（已先行審結）所居之新北市○○區○○路0 ○0號居所
    地，請游佳蓉代為轉交給丙○○（另行審結）。游佳蓉代為轉
    交並代為收受丙○○給付之報酬2萬元後，於同日晚上在前述
    居所處，交付給丁○○，使丙○○得以將丁○○之上開土地銀行帳
    戶交付予本案詐欺集團所屬成員（無證據足認該詐欺集團成
    員有未成年人），供作該集團指定受詐騙人轉帳或匯款之用
    ；嗣本案詐欺集團成員，意圖為自己不法之所有及基於詐欺
    取財之犯意，利用丁○○上開帳戶為工具，以附表編號一至四
    所示「詐騙手法」，先後詐欺如附表編號一至四「告訴人或
    被害人」所示之人，致其等陷於錯誤，而於附表編號一至四
    所示之「轉帳（匯款)時間/地點」分別匯款如附表編號一至
    四之各「金額」至丁○○上開帳戶內並遭提領一空。嗣因乙○○
    等人發現遭詐騙報警，始悉上情。
二、案經乙○○、戊○○、己○○訴由新北市政府警察局金山分局移送
    臺灣基隆地方檢察署檢察官偵查後追加起訴。
    理    由
壹、程序事項
一、按刑事案件於第一審辯論終結前，得就與本案相牽連之犯罪
    ，追加起訴，刑事訴訟法第265條第1項定有明文；而所謂相
    牽連之案件，則係指刑事訴訟法第7條所列之：一、一人犯
    數罪者。二、數人共犯一罪或數罪者。三、數人同時在同一
    處所各別犯罪者。四、犯與本罪有關係之藏匿人犯、湮滅證
    據、偽證、贓物各罪者。又追加起訴之目的既係為求訴訟經
    濟，則其究否相牽連之案件，當應從起訴形式而為觀察。本
    件公訴人於110年12月10日以被告丁○○犯幫助詐欺取財罪及
    幫助洗錢罪，而以110年度偵字第5178號、第7601號追加起
    訴，於同年月27日繫屬於本院，係屬數人共犯一罪或數罪之
    相牽連案件，是追加起訴程序合法，首先敘明。
二、本件被告所犯者，非為死刑、無期徒刑、最輕本刑為3年以
    上有期徒刑之罪或高等法院管轄第一審案件，其於準備程序
    進行中，就被訴事實均為有罪之陳述，經告知其簡式審判程
    序之旨，並聽取公訴人及被告之意見後，本院合議庭依刑事
    訴訟法第273條之1第1項之規定，裁定由受命法官獨任以簡
    式審判程序進行，是依同法第273條之2規定，簡式審判程序
    之證據調查，不受第159條第1項、第161條之2、第161條之3
    、第163條之1及第164條至第170條規定之限制，併予說明。
貳、實體事項
一、認定犯罪事實所憑之證據及理由
　　上開犯罪事實，業據被告丁○○於本院準備程序及審判時均坦
    承不諱（詳本院111年2月18日準備程序筆錄及同日審判筆錄
    —本院卷第72頁、第78頁）；核與共犯丙○○、游佳蓉所述情
    形大致相同，並據證人即告訴人乙○○、戊○○、己○○於警詢時
    （見乙○○110年1月15日調查筆錄—臺灣基隆地方檢察署110年
    度偵字第5178號偵查卷宗【下稱偵5178號卷】第137至139頁
    、戊○○109年11月27日調查筆錄—偵5178號卷第39至41頁、己○○109年11月6日調查筆錄—偵5178號卷第67至68頁）、證人
    即被害人甲○○於警詢時（見甲○○109年12月14日調查筆錄—偵
    5178號卷第95至97頁）證述在卷；此外，復有被告所有之臺
    灣土地銀行基隆分行列印印鑑卡資料、客戶序時往來明細查
    詢（偵5178號卷第205至210頁）、告訴人乙○○提出之台新銀
    行網路銀行匯款明細截圖及與詐欺集團成員之LINE對話紀錄
    截圖（偵5178卷第149至167頁）、告訴人戊○○提出之中華郵
    政網路銀行匯款明細截圖、中國信託自動櫃員機交易明細表
    及與詐欺集團成員之LINE對話紀錄截圖（偵5178卷第57頁、
    第61至65頁）、告訴人己○○提出之詐欺集團成員於「FACEBO
    OK」（臉書）刊登之貼文截圖、Vtiint平台首頁截圖及台北
    富邦銀行網路銀行匯款明細截圖（偵5178卷第85至87頁、第
    91至93頁）、被害人甲○○提出之109年10月27日郵政跨行匯
    款申請書、109年10月29日第一銀行匯款申請書回條及與詐
    欺集團成員之LINE對話紀錄截圖、詐欺集團成員於「FACEBO
    OK」（臉書）刊登之貼文截圖（偵5178卷第123至133頁）在
    卷可佐，足認被告上開任意性自白與事實相符，堪以採信。
    本件事證明確，被告犯行足以認定。
二、論罪科刑　　
(一)刑法上之幫助犯，係對於犯罪與正犯有共同之認識，而以幫
    助之意思，對於正犯資以助力，而未參與實施犯罪之行為者
    而言（最高法院88年度台上字第1270號判決意旨參照）。是
    以，如未參與實施犯罪構成要件之行為，且係出於幫助之意
    思提供助力，即屬幫助犯，而非共同正犯。本案被告單純提
    供金融帳戶之存摺、提款卡、密碼及網路銀行帳號、密碼之
    行為，並不能與向被害人等人施以詐術之行為等同視之，且
    亦無證據證明被告有何參與詐欺取財犯行之構成要件行為，
    是被告以提供金融帳戶之存摺、提款卡、密碼及網路銀行帳
    號、密碼之行為，對於該詐欺集團成員遂行詐欺取財犯行資
    以助力，揆諸前述說明，自應論以幫助犯，而非共同正犯。
    另被告提供帳戶之存摺、提款卡、密碼及網路銀行帳號、密
    碼予同案被告丙○○，固非屬洗錢防制法第2條所稱之洗錢行
    為，不成立一般洗錢罪之正犯，然被告主觀上認識該帳戶可
    能作為收受、提領特定犯罪所得使用，他人提領後會產生遮
    斷資金流動軌跡以逃避國家追訴、處罰之效果，仍基於幫助
    之犯意而提供，應論以幫助犯一般洗錢罪（最高法院108年
    度台上大字第3101號裁定意旨參照）。又被告雖提供其帳戶
    之存摺、提款卡、密碼及網路銀行帳號、密碼予詐欺集團成
    員使用，惟依現存卷證，並無任何積極證據足認被告所幫助
    之詐欺集團成員人數已達3人以上，亦欠缺積極證據足證被
    告明知或可得知悉此項詐術細節（如以網路或冒充公務員等
    ），依罪疑唯輕原則，尚難認本案有刑法第30條第1項前段
    、第339條之4第1項之幫助加重詐欺取財罪之情形。另追加
    起訴書漏未論及附表編號二所示之被害人甲○○，尚有於109
    年10月29日上午9時56分許遭騙匯款30萬至被告本案帳戶，
    容有未洽，然此部分與被告被訴之部分，具有接續之實質上
    一罪關係，為追加起訴效力所及所及，本院自得併予審理。
(二)核被告丁○○所為，係犯刑法第30條第1項前段、同法第339條
    第1項之幫助詐欺取財罪及刑法第30條第1項前段、洗錢防制
    法第14條第1項之幫助一般洗錢罪。
(三)被告係以一行為同時觸犯幫助詐欺取財罪及幫助洗錢罪2罪
    ，為想像競合犯，依刑法第55條之規定，應從一重之幫助洗
    錢罪處斷。
(四)被告係基於幫助之犯意而為一般洗錢罪，應依刑法第30條第
    2項規定，按正犯之刑減輕之。又被告於審判中自白洗錢犯
    罪，依洗錢防制法第16條第2項規定，減輕其刑，並依刑法
    第70條規定，予以遞減之。
(五)爰以行為人之責任為基礎，審酌被告提供其土地銀行帳戶之
    存摺、提款卡及密碼供他人從事財產犯罪，不僅造成執法機
    關不易查緝犯罪行為人，嚴重危害社會治安，助長社會犯罪
    風氣，更造成被害人等人求償上之困難，所為應予非難；惟
    考量被告於本院準備程序及審理時均坦承犯行，態度尚可，
    兼衡犯罪所得、素行、犯罪動機、目的、手段、智識程度（
    高職肄業—依偵5178卷第235頁之被告「個人戶籍資料查詢結
    果」登載為準）、自陳之經濟狀況（勉持），並審酌犯罪所
    生損害之嚴重程度等一切情狀，就被告所為，量處如主文所
    示之刑，併諭知罰金易服勞役之折算標準，以資儆逞。
(六)被告因出租其所有之土地銀行帳戶幫助洗錢所得之2萬元報
    酬，為其犯罪所得，業據被告於警詢中供承在卷（偵5178卷
    第12頁），與丙○○、游佳蓉所述情節相合，應依刑法第38條
    之1第1項前段之規定宣告沒收，且因未扣案，依同條第3項
    之規定，於全部或一部不能沒收或不宜執行沒收時，追徵其
    價額。又被告上開帳戶之存摺及提款卡（含密碼），業由詐
    欺集團取得，雖未經扣案，然參以上開帳戶均已通報為警示
    帳戶，再遭被告或詐欺集團成員持以利用之可能性甚微，欠
    缺刑法上之重要性，為免司法資源耗費、開啟無益之調查、
    執行程序，爰均不予宣告沒收。
據上論斷，依刑事訴訟法第273條之1第1項、第299條第1項前段
，判決如主文。
本案經檢察官陳怡龍、陳筱蓉追加起訴，由檢察官林明志到庭執
行職務。
中　　華　　民　　國　　111 　年　　3 　　月　　4 　　日
                  刑事第四庭  法　官　李辛茹
以上正本證明與原本無異。
如不服本判決應於收受送達後20日內向本院提出上訴書狀，並應
敘述具體理由；其未敘述上訴理由者，應於上訴期間屆滿後20日
內向本院補提理由書（均須按他造當事人之人數附繕）「切勿逕
送上級法院」。
中　　華　　民　　國　　111 　年　　3 　　月　　7 　　日
                              書記官  陳彥端
附錄論罪法條：
中華民國刑法第339條
（普通詐欺罪）
意圖為自己或第三人不法之所有，以詐術使人將本人或第三人之
物交付者，處5年以下有期徒刑、拘役或科或併科50萬元以下罰
金。
以前項方法得財產上不法之利益或使第三人得之者，亦同。
前二項之未遂犯罰之。
洗錢防制法第14條
有第二條各款所列洗錢行為者，處7年以下有期徒刑，併科新臺
幣5百萬元以下罰金。
前項之未遂犯罰之。
前二項情形，不得科以超過其特定犯罪所定最重本刑之刑。
附表：
編號 告訴人或被害人 詐騙手法 轉帳（匯款) 時間/地點 金額 (新臺幣) 備註  一 乙○○ 109年7月28日經由交友軟體「Tinder」認識匿名為「周逸辰」之詐欺集團成員，對方佯稱推薦投資網站（xm），致乙○○陷於錯誤，而依假稱為該網站客服之另名詐欺集團成員指示，於右列時間，轉帳右列金額至本案帳戶。 1.109年10月29日上午7時48分許/以台新銀行之網路銀行轉帳 3萬元 1.追加起訴書附表二編號4    2.109年10月29日上午8時31分許/以台新銀行之網路銀行轉帳 3萬元     3.109年10月29日上午9時12分許/以台新銀行之網路銀行轉帳 3萬元  二 甲○○ 詐欺集團成員先於臉書（FACEBOOK）刊登徵募代工貼文，適甲○○於109年10月13日晚間11時許瀏覽到該貼文後，主動加入LINE匿名為「Xuan」之詐欺集團成員好友，對方再介紹匿名為「欣茹」、「雨柔」之另二名詐欺集團成員予甲○○認識以提供投資教學（Vtiint平台），致甲○○陷於錯誤，而依上開詐欺集團成員之指示，於右列時間，轉帳右列金額至本案帳戶。 1.109年10月27日下午3時41分許/臺南市○○區○○路000號「新化郵局」臨櫃匯款 20萬 1.追加起訴書附表二編號3 2.追加起訴書誤載為109年10月27日8時37分許 3.追加起訴書漏載被害人甲○○尚有於109年10月29日上午9時56分許，以其母張麗秋之中華郵政帳號（戶名：張麗秋、帳號：000-000000000000）匯款30萬至被告本案帳戶    2.109年10月29日上午9時56分許/臺南市○○區○○路000號「第一銀行新化分行」臨櫃匯款 30萬  三 戊○○ 109年10月中旬詐欺集團成員先以LINE匿名「Wendy」向戊○○發出好友邀約，待戊○○同意後，即佯稱介紹投資老師「欣茹」、「雨柔」之另二名詐欺集團成員予戊○○認識以提供投資教學，致戊○○陷於錯誤，而依上開詐欺集團成員之指示，於右列時間，轉帳右列金額至本案帳戶。 1.109年10月30日下午3時55分許/以郵局之網路銀行轉帳 3萬元 1.追加起訴書附表二編號1    2.109年10月30日下午5時9分許/以合作金庫提款卡至中國信託自動櫃員機轉帳 2萬元  四 己○○ 詐欺集團成員先於臉書（FACEBOOK）刊登徵募代工貼文，適己○○於109年10月31日某時許瀏覽到該貼文後，主動加入LINE匿名為「喬」之詐欺集團成員好友，對方再介紹匿名為「錡77」、「geegie分析師」之另二名詐欺集團成員予己○○認識以提供投資教學（Vtiint平台），致己○○陷於錯誤，而依上開詐欺集團成員之指示，於右列時間，轉帳右列金額至本案帳戶。 1.109年11月4日晚間10時47分許/以台北富邦銀行之網路銀行轉帳 2萬5,000元 1.追加起訴書附表二編號2    2.109年11月4日晚間10時48分許/以台北富邦銀行之網路銀行轉帳 2萬5,000元